【裁判字號】    86,訴,1165
【裁判日期】    890630
【裁判案由】    貪污
【裁判全文】
臺灣臺中地方法院刑事判決                        八十六年度訴字第一一六五號
    公  訴  人  臺灣臺中地方法院檢察署檢察官
    被      告  戊○○
    被      告  丁○○○
右列被告因違反貪污治罪條例案件，經檢察官提起公訴（八十五年度偵字第一八０三
０號），本院判決如左：
    主  文
戊○○、丁○○○均無罪。
    理  由
一、公訴意旨略以：緣丙○○於民國（下同）七十七年迄八十年間任職本院刑事庭法
    官，負責刑事第一審案件審判業務，係依法令從事於公務之人員。被告戊○○於
    七十八年四月二十日至九月十八日間，因竊盜等案經台灣台中地方法院檢察署檢
    察官依法羈押，被告戊○○與其妻被告丁○○○、甲○○（為丁○○○之兄）等
    人於七十八年十一月六日經該署檢察官以七十八年度偵字第三七五九、五四七○
    、五四九二號起訴，起訴法條為被告戊○○、被告丁○○○、甲○○等共犯刑法
    第三百二十二條之常業竊盜罪、刑法第二百十六條之行使第二百十條、刑法第二
    百二十條之準私文書罪、刑法第二百十四條之明知為不實之事項，而使公務員登
    載於職務上所掌之公文書，足以生損害於公眾及他人罪。該案起訴後，於七十八
    年十一月九日分案（案號為本院七十八年度訴字第一四五四號竊盜等案），由丙○○法官承審。當時丙○○與乙○○尚不熟，惟甲○○之妻己○○向當時經商之
    姊夫乙○○求援，乙○○乃透過關係認識丙○○，雙方交往月餘之後，乙○○才
    向丙○○提起上述案件係在其承審中。丙○○見有機可乘，竟起意為自己不法之
    所有，向乙○○索賄款稱(1)甲○○如要交保須新臺幣（以下同）三十萬元，將來
    若判無罪也要三十萬元。乙○○獲悉後即告知己○○，己○○再以須款打官司及
    家用理由向甲○○之父吳安全求援，吳安全以為是打官司所用（吳安全當時不知
    係要送給法官之賄款）乃答應籌款。約於七十九年農曆過年前（七十九年一月二
    十六日係當年農曆年除夕）即國曆一月間，吳安全拿二十萬元至臺中縣大里市○○路八十二號乙○○所開設之太元莊古董店給乙○○。當天晚上乙○○即與丙○○等人在丙○○住處大樓一位陳姓友人住處打牌，乙○○乘機將上述二十萬元交
    給丙○○，並向在場之人佯稱係借款給丙○○以供丙○○之妻購買ＢＭＷ自用小
    客車尾款之用，當時說好暫欠十萬元。丙○○收受賄賂後數日即依約於七十九年
    一月二十四日諭令甲○○以七萬元交保，另同案被告戊○○、林利解除禁見。而
    甲○○獲得交保後，吳安全再續交付四十萬元給乙○○。乙○○在取得上述款項
    後，約於七十九年農曆過年後某日攜帶吳安全交付四十萬元中之三十萬元至台中
    市○○路林肯大廈十一樓丙○○住處當場交付給丙○○，另十萬元則以先前丙○○與乙○○打麻將輸給乙○○之十萬元欠款作抵，以為將來判決甲○○無罪之代
    價（乙○○與己○○行賄部分，因渠二人事後自首、自白，業經台灣高等法院台
    中分院以八十八年度上更一字第二九二號判處免刑確定）。(2)而同案被告丁○○○係吳安全女兒，被告戊○○則係吳安全女婿。被告丁○○○於甲○○交保後詢
    問己○○，得知甲○○之被交保係行賄承審法官結果，乃託乙○○處理其自己與
    其先生被告戊○○部分，乙○○即向丙○○表明上情，丙○○告以如要被告戊○○交保須三十萬元，被告丁○○○判無罪亦須三十萬元，至被告戊○○要判無罪
    比較困難，輕判一年要三十萬元，乙○○告以吳安全家人經濟情況不好，經討價
    還價後，降為被告戊○○、丁○○○夫婦部分需要八十萬元（即約定被告戊○○
    交保，將來判處一年有期徒刑，被告丁○○○判無罪）。乙○○與丙○○談妥後
    轉而告知不知情之吳安全，吳安全再轉告被告丁○○○，由被告丁○○○於當年
    農曆過年前後，交付三十萬元給乙○○，乙○○再攜款至丙○○上述住處給丙○○。丙○○取得賄款後即於七十九年二月二日依約將被告戊○○交保二十萬元（
    同案未交付賄賂之林利則延押）。被告戊○○於交保後獲悉上述丙○○索賄行情
    ，先後自行籌措三十萬元、十五萬元交付乙○○，乙○○則以交付現金及抵銷賭
    債方式分二次，第一次及第二次均由乙○○攜款各三十萬元至丙○○上述住處交
    付給丙○○，其餘二十萬元則以丙○○積欠乙○○之賭債作抵，總計乙○○前後
    交付丙○○共八十萬元（乙○○實際自被告戊○○、丁○○○處只取得六十五萬
    元，故戊○○夫婦尚欠乙○○十五萬元）。(3)丙○○得款後除先行對於甲○○、
    被告戊○○交保外，於七十九年三月九日審理七十八年度訴字第一四五四號時違
    背其職務，依約僅依行使偽造私文書罪判處被告戊○○有期徒刑一年，卻未以常
    業竊盜重罪判處罪刑，另甲○○、被告丁○○○則依約均判處無罪。因認被告二
    人此部分涉有對公務員違背職務行賄罪嫌等情。
二、按犯罪事實應依證據認定之，無證據不得推定其犯罪事實。又不能證明被告犯罪
    者，應諭知無罪之判決，刑事訴訟法第一百五十四條、第三百零一條第一項定有
    明文。又貪污治罪條例第十一條第一項規定須對於依據法令從事公務之人員關於
    違背職務之行為行求期約或交付賄賂或其他不正利益者為構成要件；若該公務員
    並未為違背職務之行為，即與該罪之構成要件不符。本件檢察官認被告戊○○、
    丁○○○二人涉有上開行賄罪嫌，無非以（１）己○○於八十四年七月十五日之
    調查筆錄中供稱：「．．．．我記得當時甲○○交保回家過年，戊○○仍在押，
    丁○○○在家中即非常關切，並再三詢問甲○○交保之內幕，我乃向渠及甲○○
    說明，係向公公借了六十萬元透過乙○○送予丙○○所致。此外乙○○當時亦向
    我表示林東主動問他，戊○○夫婦是否亦要送錢以及表示丙○○尚表示，戊○○
    要判無罪是不可能的事，另記得該案判決後某日，乙○○曾私下提及，戊○○夫
    婦亦透過渠送了八十萬元予丙○○，至於送錢之詳情我則不清楚」；（２）乙○○於七十九年五月九日之調查筆錄中供稱：「．．．．丙○○開口跟我提須要一
    百四十萬元，才能擺平此事，我即根據丙○○所開出之條件，要甲○○之父親拿
    出六十萬元，戊○○的岳父及太太拿出八十萬元共湊成一百四十萬元，當時該一
    百四十萬元分數次交給丙○○，該款項給付後甲○○與其妹丁○○○兩人獲判無
    罪，戊○○則判一年多有期徒刑（詳細刑期已忘記）。．．．戊○○部分之八十
    萬元則是在春節前後開始付款，當時是分二次付款，第一次現金三十萬元我是拿
    到林某客廳裡交給他，但戊○○部分尚差五十萬元，所以七十九年元月二十四日
    開庭戊○○並未獲交保，仍繼續羈押；其餘五十萬元則是在春節後與我打麻將時
    輸我二十萬元，而他在我要拿錢給他之前即已先會過帳，丙○○即告訴再交三十
    萬元給他即可，所以在七十九年二月七、八日左右，我拿現金三十萬元到丙○○
    的住宅當面交給他，戊○○在下次開庭時交保．．．．丙○○向戊○○、甲○○
    索賄時是透過我進行」；乙○○於八十四年七月十四日之調查筆錄中供述略以「
    ．．．．甲○○與戊○○透過我致送予丙○○法官之一百四十萬元賄款均係甲○○之父吳安全所出資。．．我記得甲○○父吳安全親自分三次交付予我，地點均
    在我開設於新南路八十二號大元莊古董店，三次之款項分別為二十萬元、三十萬
    元、十萬元．．．當時吳安全見透過我交付丙○○六十萬元賄款，甲○○即獲交
    保，乃再央求我代渠女婿即甲○○同案被告戊○○向丙○○致送賄款」；（３）
    甲○○於八十四年七月十五日在台灣台北地方法院檢察署檢察關訊問時供稱：「
    （問：戊○○、丁○○○夫婦也過乙○○送八十萬元給丙○○？）聽乙○○提起
    戊○○夫婦也透過他送錢給丙○○，但金額多少我不清楚」；（４）據乙○○與
    丙○○於七十九五月二十四日下午七時三十分許至八時十分許之間之談話錄音，
    有關被告戊○○部分，丙○○略稱「那個金豹，你（指乙○○）若有辦法聯絡到
    他，他去時只能說他去賣車而已，以後若辦故買贓物跟竊盜差天差地，這樣子聽
    懂嗎？所以說他的車要說是跟彭銀賢買的，他的車是跟他買的來賣給他這樣，堅
    持這點。」．．．另乙○○問丙○○「金豹你幫他弄一年？」，丙○○答以「對
    」等語，為論罪之依據。本件訊據被告戊○○、丁○○○則堅決否認有行賄之犯
    行。
三、經查：
(一)被告丁○○○、甲○○固均經丙○○於七十九年三月九日以七十八年度訴字第一
    四五四號決無罪，惟檢察官於收受判決後不服丙○○之判決，就甲○○、被告丁○○○二人無罪部分向台灣高等法院台中分院提起上訴，並經該院於八十年五月
    二十八日以七十九年度上訴字第五九八號駁回檢察官之上訴確定，有該案判決書
    影本一份在卷可稽（見八十五年度偵字第七八五三號偵查卷第六九至九八頁），
    從而丙○○就甲○○、被告丁○○○二人判決無罪與台灣高等法院台中分院之無
    罪確定判決一致，自無從認定丙○○判決甲○○、被告丁○○○無罪係違背職務
    。是檢察官認丙○○判決甲○○、丁○○○無罪，係違背職務之行為，即有誤會
    。
(二)另按被告之自白，不得作為有罪判決之唯一證據，仍應調查其他必要之證據，以
    察其是否與事實相符，刑事訴訟法第一百五十六條第二項定有明文，其立法目的
    乃欲以補強證據擔保自白之真實性，亦即除該自白之陳述本身外，尚須其他足資
    證明被告自白之陳述所指之犯罪事實確具有相當程度真實性之證據而言，雖其所
    補強者，非以犯罪事實之全部為必要，但亦須因補強證據與自白之互相利用，本
    於推理作用，在客觀上足以使人對於該犯罪事實獲得確信之心證者，始足當之。
    本件乙○○於調查筆錄中雖一再供稱被告戊○○、丁○○○確有行賄丙○○，惟
    為被告戊○○、丁○○○及丙○○所堅決否認（見第一四七九號偵查影印卷第二
    十五頁正面、第二十八頁背面、第三十七頁背面、第四十八頁正面，本院卷一第
    一一八頁正面、第一三八頁正面，本院卷三第一一七頁），且乙○○於調查筆錄
    中雖供稱：甲○○與戊○○透過伊致送予丙○○之一百四十萬元賄款均係吳安全
    所出資。吳安全親自分三次交付予伊，當時吳安全見透過伊交付丙○○六十萬元
    賄款，甲○○即獲交保，乃再央求伊代渠女婿即被告戊○○向丙○○致送賄款（
    詳如前述），惟乙○○於本院審理中卻稱：「（問：一百四十萬元計甲○○六十
    萬元，丁○○○、戊○○八十萬元，錢是何人給你？）甲○○部分己○○已承認
    ，戊○○部分是丁○○○給的，尾款是戊○○交的」（見本院卷二第七十四頁正
    面），就此部分乙○○前後所供顯不一致，而吳安全於本院審理中亦證稱：「（
    問：為何你女婿、女兒之部分你沒有處理？）他們二人之事我不知道」（見本院
    卷一第一一九頁正面）。況乙○○於台灣高等法院台中分院審理中亦供稱：戊○○本身不承認有去賄賂，所以渠亦不能承認，事實上渠無法承認（見該院八十八
    年上訴字第三九六號卷第二九頁），是被告戊○○、丁○○○二人是否確有行賄
    尚屬可疑。
(三)至被告己○○係稱：乙○○有告知戊○○部分亦有行賄；甲○○亦稱：戊○○行
    賄係聽乙○○提起云云（詳如前述），己○○及甲○○既係經乙○○告知，均屬
    傳聞證據，是己○○、甲○○之證述，自不得採為被告戊○○二人有向丙○○行
    賄之證據。另乙○○與丙○○之談話錄音中雖曾提及「被告戊○○將來庭訊時應
    如何應對及丙○○同意判處被告戊○○一年之徒刑」（詳如前述），但該錄音之
    內容並無涉及行賄之事，雖丙○○於該案未宣判前涉嫌洩漏心證及判決之內容，
    顯有未當，但不能因此即認定被告二人確有行賄丙○○。本件乙○○之前手即被
    告戊○○及丁○○○，既堅決否認有交錢予乙○○用以行賄丙○○，丙○○亦矢
    口否認有收賄之行為，自不得於無其他補強證據之情形下，僅依被告乙○○於調
    查筆錄所為之自白而推定其犯行。
(四)況公訴人以丙○○故未就戊○○竊盜部分論罪，惟依卷附台灣高等法院台中分院
    七十九年度上訴字第五九八號判決所示，戊○○竊盜部分，亦經該院諭知無罪確
    定（見八十五年度偵字第七八五三號偵查卷第七十九頁），是丙○○以被告戊○○竊盜部分未能證明，而認定被告戊○○未涉竊盜，亦難認係違背職務。又被告
    戊○○偽造私文書部分固經原審判決有期徒刑一年，嗣再經台灣高等法院台中分
    院改判有期徒刑二年，並經最高法院判決駁回上訴（見同上偵查卷第六十九頁至
    九十八頁）。惟查：刑法第二百十六條、第二百十條規定之行使偽造私文書罪，
    其法定刑度為五年以下有期徒刑，丙○○判處被告戊○○有期徒刑一年，尚在量
    刑之範圍內，且參諸同案未行賄丙○○之被告林利、莊育錡、李春生，亦均僅經
    判處有期徒刑伍月，莊育錡、李春生二人並獲緩刑寬典，顯較戊○○上開有期徒
    刑一年為輕，亦無從遽予推定上開丙○○判處被告戊○○有期徒刑一年係故意輕
    縱，從而亦無從認定丙○○判處被告戊○○有期徒刑一年，係違背職務。綜上所
    述，縱認被告戊○○、丁○○○之部份乙○○確有交付賄款予丙○○，亦因右揭
    丙○○判處被告戊○○一年之部分無從認定係違背職務之行為，與戡亂時期貪污
    治罪條例第十一條第一項規定之須對於依據法令從事公務之人員關於違背職務之
    行為交付賄賂之構成要件有間。綜上所述，被告二人被訴此部分之犯罪尚屬不能
    證明，依法應為無罪之諭知。
四、被告丁○○○經合法傳喚，無正當理由不到庭，本院認本件應判處無罪，爰不待
    其陳述逕行判決。
據上論結：應依刑事訴訟法第三百零六條、第三百零一條第一項，判決如主文。
中      華      民      國    八十九     年     六      月     三十     日
                              臺灣臺中地方法院刑事第二庭
                                  法  官    蔡  名  曜
右正本證明與原本無異。
如不服本判決，應於送達後十日內向本院提出上訴狀(須附繕本)，上訴於台灣高等
法院台中分院。
                                  書記官
中      華      民      國    八十九     年     六      月     三十     日


司法院資訊處製作；財團法人民間司法改革基金會備份。
